【裁判字號】    97,上,217
【裁判日期】    980512
【裁判案由】    分割共有物
【裁判全文】
臺灣高等法院臺南分院民事判決  97年度上字第217號
上訴人兼下
九      人
訴訟代理人  乙 ○ ○
視同上訴人  丑 ○ ○
            寅 ○ ○
            丙 ○ ○
            癸 ○ ○
            庚 ○ ○
            戊 ○ ○
            丁 ○ ○
            壬 ○ ○即周洋.
            辛 ○ ○即周洋.
            甲○○○○○○
被上 訴人   己 ○ ○
            子 ○ ○
            卯 ○ ○
共      同
訴訟代理人  施 登 煌  律師
上列當事人間請求分割共有物事件，上訴人對於民國97年10月20
日臺灣雲林地方法院第一審判決（97年度訴字第0260號），提起
上訴，本院於98年04月28日言詞辯論終結，判決如下：
    主  文
上訴駁回。
原判決關於編號部分（面積零‧零貳壹參公頃）之土地，應改
為分配予承當訴訟人壬○○、辛○○共同取得，並按其應有部分
各九十分之四之比例保持共有。
第二審訴訟費用由兩造依如附表一所示應有部分之比例負擔。
    事實及理由
甲、程序方面：
一、按訴訟標的對於共同訴訟之各人必須合一確定者，共同訴訟
    中一人之上訴，其效力及於全體，此觀諸民事訴訟法第五十
    六條第一項第一款規定自明。本件為請求分割共有物之訴訟
    ，其訴訟標的對於共同訴訟之各人必須合一確定，則揆諸上
    揭規定，上訴人即被告乙○○上訴之效力應及於同造之丑○
    ○、寅○○、丙○○、癸○○、庚○○、戊○○、丁○○、
    甲○○○○○○及原審被告周洋生、周正雄、周紡，爰將之
    併列為視同上訴人（以下均簡稱上訴人），合先敘明。
二、次按本件經原審判決後，其中之原審被告即上訴人周洋生、
    周正雄、周紡等三人已於九十七年十二月四日將坐落雲林縣
    虎尾鎮○○○段五○四地號、地目建、面積○‧二八七一公
    頃土地之應有部分（共45分之04），贈與予壬○○、辛○○
    （應有部分各90分之04），並向地政機關辦理所有權移轉登
    記完畢，有系爭土地最新地籍謄本一份在卷可參（見本院卷
    第0136頁），且經兩造之同意，依法應由視同上訴人壬○○
    、辛○○承當該部分訴訟之權利義務，復無再將周洋生、周
    正雄、周紡等三人列為本件視同上訴人之必要。又本件上訴
    人甲○○○○○○經合法通知無正當理由不到場，核無民事
    訴訟法第三百八十六條各款所列情形，爰准依被上訴人即原
    告等之聲請，由其一造辯論而為判決，併予敘明。
乙、實體方面：
壹、上訴人即被告等方面：
(甲)、上訴人即被告（以下簡稱上訴人）乙○○等十人部分：
一、聲明：求為判決：
  (一)原判決廢棄。
  (二)兩造共有坐落雲林縣虎尾鎮○○○段五○四地號、地目建、
    面積○‧二八七一公頃土地，依雲林縣虎尾地政事務所九十
    七年六月十六日複丈成果圖即如附圖乙案所示之方法予以分
    割。
二、上訴人乙○○等十人於本院審理時之陳述除與原審判決記載
    相同者予以引用外，並補以下列等語，資為抗辯：
  (一)上訴人丁○○、戊○○部分扣除道路負擔後，其分配面積不
    足，有違公平。又上訴人乙○○居住之Ｆ部分，苟分配予訴
    外人周連義之繼承人，經計算寬度將不足，且過於長方形，
    日後無法建築，建議應依原先寬度分配。
  (二)分配與上訴人甲○○○○○○部分，若分配面積不足，則由
    被上訴人等取得位置部分延伸補足；且被上訴人分配增加面
    積，並將東西向道路往北挪動，亦不公平。
  (三)若附圖甲案所示之分割方案，上訴人乙○○所有之土地及三
    合院磚屋將被支離。
  (四)上訴人甲○○○○○○原本所購買之土地即分處三處，其表
    示要分歸一處，將造成上訴人丁○○、戊○○及乙○○所分
    歸土地面積不足。
  (五)被上訴人依附圖甲案分割結果，分得之土地為黃金路段，且
    分擔道路後，又增加四一‧六七平方公尺，顯不公平。
(乙)、上訴人甲○○○○○○部分：
    上訴人甲○○○○○○未於本院言詞辯論期日到場，惟據其
    於本院審理時具狀所表示之聲明及陳述如下：
一、聲明：求為判決：駁回上訴。
二、陳述：
  (一)其同意如附圖甲案所示之分割方案，因依該方案分割後，土
    地能集中一處，至如附圖乙案所示之分割方案，則會將土地
    分成二部分。
  (二)若依附圖乙案分割，有一部分土地面積僅四十八平方公尺，
    根本不能建築房屋使用。
貳、被上訴人等方面：
一、聲明：求為判決：駁回上訴。
二、本件被上訴人等於原審起訴主張：坐落雲林縣虎尾鎮○○○
    段五○四地號、地目建、面積○‧二八七一公頃土地（以下
    簡稱系爭土地）為兩造所共有，各共有人之應有部分如附表
    一所示；因系爭土地共有人之一周連義已於九十四年四月一
    日去世，而其繼承人即原審被告周洋生、周正雄、周紡，尚
    未辦理繼承登記，為此上開繼承人即周洋生等三人，應就系
    爭土地之被繼承人周連義應有部分四十五分之四辦理繼承登
    記後，以利分割；再因兩造間就共有之系爭土地不能協議分
    割，又無因物之使用目的不能分割，或約定不分割情形，為
    此請求准予判決分割；爰求為判命：(一)原審被告周洋生、周
    正雄、周紡應就系爭土地，被繼承人周連義應有部分四十五
    分之四辦理繼承登記。(二)兩造共有系爭土地之分割方案如附
    圖甲案所示，並應由各共有人間相互找補之判決等語（上訴
    人乙○○僅就原審判決所採之分割方案表示不服，而提起上
    訴）。
三、被上訴人等於本院審理時之陳述除與原審及本院前審判決記
    載相同者予以引用外，並補稱：
  (一)原審參酌共有土地建屋使用之現況及全體共有人對於分配位
    置之意見，採甲案之方法為分割，係依通路之現況及儘量不
    影響各共有人建屋使用之最有利方法，絕非如上訴人所稱原
    來橫道北移造成上訴人乙○○等人之土地不足；至所謂乙○
    ○等人面積不足之部分，少則四‧五四平方公尺，多則十四
    ‧一九平方公尺，均不影響建地之使用，然道路卻平整通順
    ，為全體通行之最有利方法。
  (二)設若依上訴人乙○○所主張之乙案，則道路畸角轉彎，且違
    背王若紫不想要分成二塊土地之地盡其利之使用方法，況上
    訴人丙○○等人多出二十‧八四平方公尺、庚○○等三人亦
    各少十四平方公尺左右，可見上訴人乙○○之主張不可採。
  (三)分割共有物應考量土地之合理使用及公平原則，而不是糾合
    他共有人壯大聲勢，而類似選舉投票之行為，原審綜合考量
    並斟酌系爭土地之現況，所採甲案之方法為分割，並無不當
    之處。
、兩造不爭執之事實：
一、坐落雲林縣虎尾鎮○○○段五○四地號、地目建、面積○‧
    二八七一公頃土地，係兩造所共有，而各共有人之應有部分
    則如附表一所示。
二、兩造間就系爭土地並無不予分割之協議，亦無依法令不能分
    割之情形，惟兩造間無法達成分割之協議。
三、系爭土地之形狀近似長方形，南、北側均臨道路，對外交通
    ，東、西側及中間貫穿三公尺餘之巷道連接南、北側道路對
    外交通；而系爭土地之使用現況（見雲林縣虎尾地政事務所
    96年6月5日之複丈成果圖），即編號Ａ為磚造鐵皮頂房屋（
    面積0.0054公頃）、編號Ｂ為庭院、空地（面積0.0489公頃
    ）、編號Ｃ為磚造瓦頂房屋（面積0.0269公頃），現為被上
    訴人等所使用；編號Ｄ、Ｈ、Ｊ為磚造石棉瓦頂房屋（面積
    0.0046公頃）、磚造瓦頂房屋（面積0.0084公頃）、磚造瓦
    頂房屋（面積0.0074公頃），現為原審被告周洋生、周正雄
    、周紡使用；編號Ｅ為四樓樓房及鐵皮屋（面積0.0150公頃
    ），現為上訴人乙○○使用；編號Ｆ、Ｇ為庭院、空地（面
    積0.0152公頃）、磚造瓦頂房屋（面積0.0192公頃），現為
    上訴人乙○○、戊○○、丁○○使用；編號Ｉ為庭院、空地
    （面積0.0102公頃），現為上訴人甲○○○○○○與原審被
    告周洋生、周正雄、周紡所使用；編號Ｋ、Ｍ均為磚造瓦頂
    房屋（面積0.0121公頃、0.0013公頃），現為上訴人甲○○
    ○○○○使用；編號Ｌ為二樓樓房（面積0.0261公頃），現
    為上訴人丙○○、癸○○使用；編號Ｎ為磚造瓦頂房屋（面
    積0.0264公頃），現為上訴人丑○○、庚○○、寅○○使用
    ；編號Ｏ、Ｐ為空地（面積0.0046公頃）、二樓樓房（面積
    0.0171公頃），現為上訴人戊○○、丁○○使用（見原審卷
    (一)第34至37、45至46、65至77頁）。
肆、兩造爭執之事項：
    系爭土地應依何分割方案予以分割，始符公平原則並盡土地
    管理、利用之經濟上最大利益？
伍、本院之判斷：
一、按各共有人，得隨時請求分割共有物。共有物之分割，依共
    有人協議之方法行之；分割之方法，不能協議決定者，法院
    得因任何共有人之聲請，命以裁判分割；民法第八百二十三
    條第一項前段及第八百二十四條第一、二項分別定有明文。
    查系爭土地為兩造所共有，至渠等之應有部分則各如判決附
    表一所示；又系爭土地之地目為建，使用分區為鄉村區之乙
    種建築用地，而共有人間就系爭土地並無因物之使用目的不
    能分割或定有不分割之特約致不能分割之情形，惟因無法達
    成協議分割之事實，已據被上訴人等於原審及本審審理時陳
    述在卷，並有土地登記第一類謄本一份在卷可按（見原審卷
    (一)第12至16頁），復為上訴人等所不爭執，自屬真實。再徵
    之兩造就分割方法已各有主張，亦各有爭執以察，顯已無法
    協議分割；則被上訴人等訴請裁判分割，自無不合。
二、次按共有物之分割，不得純以使用現狀為分割之唯一標準，
    法院為顧及全體共有人之利益認為以不全依使用現狀分割為
    宜，所決定之分割方法，縱使部分共有人因此而受有損害，
    仍不得因之指為違法。又共有土地之分管使用，不過定暫時
    狀態而已，共有人仍就全部共有土地享有權利，得就全部共
    有土地主張按應有部分為分割，而法院裁判分割共有物，除
    應斟酌共有人之利害關係及共有物之性質外，尚應斟酌共有
    物之價格、經濟效用以及全體共有人之利益等公平決之；換
    言之，裁判上定共有物之分割方法，法院有審酌共有物各種
    情形，顧及共有人全體利益而自由裁量之權，不受任何當事
    人主張之拘束（最高法院49年度臺上字第2596號、71年度台
    上字第2825號及同院81年度台上字第31號判決參照）。
三、查系爭土地之形狀近似長方形，南、北側均臨道路，對外交
    通，東、西側及中間貫穿三公尺餘之巷道連接南、北側道路
    對外交通；而系爭土地之使用現況（見雲林縣虎尾地政事務
    所96年6月5日之複丈成果圖），即編號Ａ為磚造鐵皮頂房屋
    （面積0.0054公頃）、編號Ｂ為庭院、空地（面積0.0489公
    頃）、編號Ｃ為磚造瓦頂房屋（面積0.0269公頃），現為被
    上訴人等所使用；編號Ｄ、Ｈ、Ｊ為磚造石棉瓦頂房屋（面
    積0.0046公頃）、磚造瓦頂房屋（面積0.0084公頃）、磚造
    瓦頂房屋（面積0.0074公頃），現為原審被告周洋生、周正
    雄、周紡使用；編號Ｅ為四樓樓房及鐵皮屋（面積0.0150公
    頃），現為上訴人乙○○使用；編號Ｆ、Ｇ為庭院、空地（
    面積0.0152公頃）、磚造瓦頂房屋（面積0.0192公頃），現
    為上訴人乙○○、戊○○、丁○○使用；編號Ｉ為庭院、空
    地（面積0.0102公頃），現為上訴人甲○○○○○○與原審
    被告周洋生、周正雄、周紡所使用；編號Ｋ、Ｍ均為磚造瓦
    頂房屋（面積0.0121公頃、0.0013公頃），現為上訴人甲○
    ○○○○○使用；編號Ｌ為二樓樓房（面積0.0261公頃），
    現為上訴人丙○○、癸○○使用；編號Ｎ為磚造瓦頂房屋（
    面積0.0264公頃），現為上訴人丑○○、庚○○、寅○○使
    用；編號Ｏ、Ｐ為空地（面積0.0046公頃）、二樓樓房（面
    積0.0171公頃），現為上訴人戊○○、丁○○使用；已經原
    審於九十六年五月十日至現場履勘，製有勘驗筆錄及現場履
    勘概況圖各一份，並由原審法院囑由雲林縣虎尾地政事務所
    製有系爭土地現場複丈成果圖（即本判決所附之現況圖）一
    紙及被上訴人提出之現場照片在卷可憑（見原審卷(一)第34至
    37、46、65至77頁），自屬真實。再者，系爭土地之分割方
    案，因兩造有主張附圖甲案及附圖乙案之爭議，茲就兩造於
    本院所主張之分割方案，分別比較說明如下：
  (一)如附圖甲案：
    此分割方案就系爭土地按兩造多數共有人之現在使用位置，
    以南北或東西向為分割線，依序由北往南為基準推算，分割
    後之系爭土地，各共有人所分得之土地界限均由北而南呈一
    直線，土地地形均尚為方正完整；且兩造所分得之土地，因
    已於系爭土地西邊與北邊留一寬四公尺及於中間與東邊留一
    寬五公尺之道路，使兩造各所分歸之土地均得利用上揭道路
    可供往來北邊或南邊之出入，以利於將來建築、充分利用及
    對外通行。亦即此分割方案已兼顧各共有人在系爭土地上建
    有（使用）建物，在生活上具有密不可分之依存關係，故於
    分割方法之取捨，儘量依兩造之現使用位置分割，以減少共
    有人過多拆除建物之損害，變動最小；再考量系爭土地之對
    外通行條件、分割後使用之最大經濟利益，及為免分配之面
    積增減過鉅，導致應提出補償金額一方之負擔過重；另為便
    於系爭土地分割後，分配在系爭土地中間位置之共有人日後
    進出方便，認為在系爭土地西邊、中間及東邊留設一寬為四
    或五公尺之道路，供兩造共同使用出入，顯然可增加其使用
    及處分上之經濟價值，且較如附圖乙案之分割方案（另詳後
    述）更能為有效之利用，而達到該土地使用之經濟效用。另
    按此方法分割，各共有人所分得土地之面積，最小為五十一
    平方公尺，依「雲林縣畸零地使用自治條例」之規定（最小
    面積應達38.5平方公尺），非屬畸零地，尚不致造成無法供
    建築使用之情況。再者，經本院核計若依此分割方案予以分
    割，則各共有人所分歸之土地面積與渠等依應有部分之比例
    所應分得土地面積，差異並不大，顯比依附圖乙案之分割方
    案，較符合公平原則。至上訴人等各所分歸之土地，固價值
    相對有所差異，惟此則可以互補金額之方式以資解決，究之
    尚無不公平之處，且亦較如附圖乙案之分割方法，更能為有
    效之利用，而達到該土地使用之經濟效用。況各共有人在現
    地使用位置，已使用數十年，雖無分管之契約，容有分管之
    事實，此由所附之現況圖可知，且為兩造所不爭執，而此分
    割方案，已儘量依兩造之現使用位置分割，以減少共有人過
    多拆除建物之損害；據此，顯然若依此方案予以分割，兩造
    所分歸之土地均有道路可對外聯絡，且能兼顧全部共有人之
    利益，作整體利用，而無損土地價值，更能為有效之利用，
    而達到系爭土地使用之經濟效用，究之應屬於適當之分割方
    案。
  (二)如附圖乙案：
    上訴人乙○○等十人主張如附圖乙案之分割方案極為適當，
    因其所主張之分割方法對全體共有人有利整體發展，又符公
    平占有原則，且通行出入均有通道，便利通行；如採附圖甲
    案所示方法分割，則上訴人丁○○、戊○○扣除道路負擔後
    ，渠等分配面積不足，有違公平；又上訴人乙○○居住Ｆ部
    分，苟分配與訴外人周連義之繼承人，經計算寬度不足，且
    過於長方形，日後無法建築云云。惟按如依此方案予以分割
    ，則編號ㄊ、ㄈ、ㄇ1 間之建築線並未對齊，致地形較不方
    正，恐有礙將來之整體使用及規劃；又系爭土地於中間所留
    設寬五公尺之道路，於接臨編號ㄅ、ㄈ之土地部分，係呈現
    不規則形狀，而非平直，將有礙該二筆土地之整體利用並有
    損其價值，甚至影響系爭土地共有人出入便利。另依此分割
    方案，上訴人甲○○○○○○所分配取得之土地竟分屬二處
    ，即編號ㄇ、ㄇ1 部分，不若如附圖甲案係分歸同一處（即
    編號），且其中編號ㄇ部分之面積僅為0.0048公頃，揆諸
    前揭「雲林縣畸零地使用自治條例」第三條之規定，將均成
    為畸零地致無法為建築使用，亦有礙於社會經濟價值，且對
    上訴人甲○○○○○○不公平。再者，若依如附圖甲案之分
    割方案，各共有人間減少土地之面積介於四‧五四至十四‧
    三五平方公尺之間；惟依如附圖乙案之分割方案，部分共有
    人減少土地之面積介於十四‧○五至十五‧一平方公尺，且
    上訴人丙○○及癸○○卻多出達二十‧八四平方公尺，顯較
    不公平。據此，就土地之整體利用及發揮土地價值而言，實
    不若如附圖甲案分割方案，亦即將有違充分利用系爭土地之
    目的。再參諸共有人因共有物分割之方法不能協議決定，而
    提起請求分割共有物之訴，應由法院依民法第八百二十四條
    命為適當之分配，不受任何共有人主張之拘束（最高法院49
    年度台上字第2569號判例參照）；而法院命為共有物之分配
    ，應斟酌各共有人之利害關係，及共有物之性質、經濟效用
    及全體共有人之利益，公平決定等情以觀，則上訴人乙○○
    等十人據此主張應採如附圖乙案之方法分割，尚無足取。
四、依上，兩造就系爭土地各所分得土地，若參酌前揭因素予以
    考量，當認實際分得之面積差異不大，並無不公平處可言，
    自尚難認有違公平原則；且又無違共有物分割應達到土地使
    用經濟效用目的。則本院基於兼顧大部分共有人之利益，作
    整體利用，而無損土地價值，且更能為有效之利用等原則，
    足見如附圖甲案當屬較為合理、公平之分割方案。爰審酌上
    開情況當以依如附圖甲案之分割方案較為可採，爰定系爭共
    有土地之分割方案為如附圖甲案分割方案所示；即：編號
    部分（面積0.0824公頃）土地，分歸被上訴人己○○、子○
    ○、卯○○共同取得，並按其應有部分二分之一、四分之一
    、四分之一之比例保持共有；編號（面積0.0204公頃）、
    （面積0.0137公頃）部分之土地，分歸上訴人乙○○取得
    ；編號部分（面積0.0213公頃）土地，分歸上訴人甲○○
    ○○○○取得；編號部分（面積0.0213公頃）土地，分歸
    上訴人壬○○、辛○○共同取得，並按其應有部分各九十分
    之四之比例保持共有；編號部分（面積0.0335公頃）土地
    ，分歸上訴人戊○○、丁○○共同取得，並按其應有部分各
    二分之一之比例保持共有；編號部分（面積0.0108公頃）
    土地，分歸上訴人丙○○取得；編號部分（面積0.0108公
    頃）土地，分歸上訴人癸○○取得；編號部分（面積0.01
    03公頃）土地，分歸上訴人庚○○取得；編號部分（面積
    0.0051公頃）土地，分歸上訴人寅○○取得；編號部分（
    面積0.0051公頃）土地，分歸上訴人丑○○取得；編號部
    分（面積0.0524公頃）土地，留為私設巷道，分歸兩造共同
    取得，並按原應有部分比例保持共有。
五、復按法院裁判分割共有物，除應斟酌各共有人之利害關係，
    及共有物之性質外，尚應斟酌共有物之價格，倘共有人不能
    按其應有部分受分配或所分配之不動產，其價值不相當時，
    法院非不得命以金錢補償之（最高法院57年度台上字第2117
    號判例參照）。查本件依前揭如附圖甲案分割結果，各共有
    人間所分歸土地較渠等應有部分增減之面積（以平方公尺計
    ），分別如附表二所示；則依上開原物分配結果，共有人分
    配之不動產，其價值確有不相當者，自應命為以金錢補償之
    。查系爭土地（即96年01月）之公告土地地價（現值）為每
    平方公尺二千九百元（見原審卷(一)第12頁），而系爭土地之
    南、北側均臨接道路，東、西側及中間則貫穿寬約三公尺餘
    之巷道，以連接南、北側道路對外出入，交通情況尚稱便利
    ；然四周商業色彩不彰，為一般住宅景觀，市場經濟情況不
    繁華，生活機能尚可，已經原審至現場履勘屬實在卷（見原
    審卷(一)第35頁）；因之，本院依一般估價原則（供需原則、
    變動原則、競爭原則、預測原則等）、調整因素（情況調整
    、價格日期調整、區域因素及個別因素調整等）、不動產市
    場現況、勘估土地依最有效使用情況下及各分割方案之特性
    ，考量各土地分割後之長、寬、面積、地形、臨路情形、發
    展潛力等關係進行調整，認系爭土地之基準地價為每平方公
    尺四千零六十元，並作為補償金額之計算標準，應屬合宜公
    允（兩造對此金額亦不爭執，見本院卷第087及122頁）。從
    而，本院認本件若依如附圖甲案之分割方案，共有人間應補
    償金額如附表二所示，應屬適當。
陸、綜上所述，本件上訴人乙○○等十人主張如附圖乙案所示之
    分割方案，恐較難以作整體利用，而有損土地價值，且對部
    分共有人顯不公平，甚至根本無法為有效之利用，遑論達到
    該土地使用之經濟效用，尚有可議，不足採取。而應以如附
    圖甲案所示之分割方案較為妥適，爰定為本件系爭土地之分
    割方案；即：編號部分（面積0.0824公頃）土地，分歸被
    上訴人己○○、子○○、卯○○共同取得，並按其應有部分
    二分之一、四分之一、四分之一之比例保持共有；編號（
    面積0.0204公頃）、（面積0.0137公頃）部分之土地，分
    歸上訴人乙○○取得；編號部分（面積0.0213公頃）土地
    ，分歸上訴人甲○○○○○○取得；編號部分（面積0.02
    13公頃）土地，分歸上訴人壬○○、辛○○共同取得，並按
    其應有部分各九十分之四之比例保持共有；編號部分（面
    積0.0335公頃）土地，分歸上訴人戊○○、丁○○共同取得
    ，並按其應有部分各二分之一之比例保持共有；編號部分
    （面積0.0108公頃）土地，分歸上訴人丙○○取得；編號
    部分（面積0.0108公頃）土地，分歸上訴人癸○○取得；編
    號部分（面積0.0103公頃）土地，分歸上訴人庚○○取得
    ；編號部分（面積0.0051公頃）土地，分歸上訴人寅○○
    取得；編號部分（面積0.0051公頃）土地，分歸上訴人丑
    ○○取得；編號部分（面積0.0524公頃）土地，留為私設
    巷道，分歸兩造共同取得，並按原應有部分比例保持共有。
    另共有人間應相互補償之金額，則如附表二所示。上訴人乙
    ○○上訴意旨指摘原判決之分割方案不當，求予廢棄改判如
    上訴聲明之所示，為無理由，應予駁回其上訴（至原審判決
    將編號部分﹝面積0.0213公頃﹞土地，分歸原審被告周洋
    生、周正雄、周紡等三人，並按原應有部分比例保持共有部
    分，因原審被告周洋生等三人已於97年12月04日將系爭土地
    之應有部分，贈與予上訴人壬○○、辛○○﹝應有部分各90
    分之04﹞，並向地政機關辦理所有權移轉登記，已如前述；
    原判決就此未及審酌，爰將編號部分﹝面積0.0213公頃﹞
    土地，改為分歸上訴人壬○○、辛○○共同取得，並按其應
    有部分各九十分之四之比例保持共有）。又本件係因分割共
    有物而涉訟，上訴人之行為，可認係按當時之訴訟程度為伸
    張或防禦權利所必要，且由敗訴之上訴人負擔全部訴訟費用
    亦顯失公平，故本院認應由本件勝訴之被上訴人等亦負擔部
    分之訴訟費用。
柒、又本件待證事實已臻明確，兩造其餘攻擊防禦方法及舉證，
    對判決之結果已不生影響，爰不一一詳為審酌，附此敘明。
捌、據上論結，本件上訴為無理由，依民事訴訟法第四百四十九
    條第一項、第八十條之一、第八十五條第一項但書、第八十
    五條第二項、第四百六十三條及第三百八十五條第一項前段
    ，判決如主文。
中    華    民    國    98    年    5    月     12    日
                  民事第一庭    審判長法  官  林金村
                                      法  官  蘇清恭
                                      法  官  張世展
上為正本係照原本作成。
如對本判決上訴，須於判決送達後20日內向本院提出上訴狀，未
表明上訴理由者，應於上訴後20日內，向本院提出理由書（須附
繕本）。依法須繳納裁判費並應委任律師為訴訟代理人，始得上
訴。
中    華    民    國    98    年    5    月     12    日
                                      書記官  吳秋賢
【附記】
民事訴訟法第466條之1：
(1)對於第二審判決上訴，上訴人應委任律師為訴訟代理人。但上
  訴人或其法定代理人具有律師資格者，不在此限。
(2)上訴人之配偶、三親等內之血親、二親等內之姻親，或上訴人
  為法人、中央或地方機關時，其所屬專任人員具有律師資格並
  經法院認為適當者，亦得為第三審訴訟代理人。
民事訴訟法第466條之2：
  上訴人無資力委任訴訟代理人者，得依訴訟救助之規定，聲請
  第三審法院為之選任律師為其訴訟代理人。
 附表一：
┌──┬────┬─────────┐
│編號│共有人  │應有部分比例      │
├──┼────┼─────────┤
│ 1  │ 己○○ │  六分之一        │
├──┼────┼─────────┤
│ 2  │ 子○○ │  十二分之一      │
├──┼────┼─────────┤
│ 3  │ 卯○○ │  十二分之一      │
├──┼────┼─────────┤
│ 4  │ 乙○○ │  三六○分之五三  │
├──┼────┼─────────┤
│ 5  │ 王若紫 │  一八○分之十七  │
├──┼────┼─────────┤
│ 6  │ 壬○○ │  九十分之四      │
├──┼────┼─────────┤
│ 7  │ 辛○○ │  九十分之四      │
├──┼────┼─────────┤
│ 8  │ 戊○○ │  七二○分之五三  │
├──┼────┼─────────┤
│ 9  │ 丁○○ │  七二○分之五三  │
├──┼────┼─────────┤
│10  │ 丙○○ │  二十四分之一    │
├──┼────┼─────────┤
│11  │ 癸○○ │  二十四分之一    │
├──┼────┼─────────┤
│12  │ 庚○○ │  二十分之一      │
├──┼────┼─────────┤
│13  │ 寅○○ │  三十六分之一    │
├──┼────┼─────────┤
│14  │ 丑○○ │  三十六分之一    │
└──┴────┴─────────┘
 附表二：
┌───────────────────────────────────────────────────┐
│ 金額：新台幣（元以下四捨五入）                                                                 │
├─┬───┬────────┬─────────┬────────┬─────────────────┤
│編│      │應有部分換算總面│分割後（含道路負擔│   增減面積     │     補    償                     │
│號│姓  名│積（扣除負擔巷道│面積）實得分配面積│ （平方公尺）   │ 應                之  金  額     │
│  │      │面積）（平方公尺│（平方公尺）      │                │     受領補償                     │
│  │      │）              │                  │                │                                  │
│  │      │                │                  │                │                                  │
├─┼───┼────────┼─────────┼────────┼─────────────────┤
│  │己○○│782.33          │824               │增加41.67       │應支付補償金額84,590元（元以下4 捨│
│1 │子○○│                │                  │                │5入，下均同）                     │
│  │卯○○│                │                  │                │應支付補償金額42,295元            │
│  │      │                │                  │                │應支付補償金額42,295元            │
│  │      │                │                  │                │                                  │
├─┼───┼────────┼─────────┼────────┼─────────────────┤
│  │壬○○│208.62          │213               │增加4.38        │應連帶支付補償金額17,783元        │
│2 │辛○○│                │                  │                │                                  │
│  │      │                │                  │                │                                  │
├─┼───┼────────┼─────────┼────────┼─────────────────┤
│3 │丙○○│97.79           │108               │增加10.21       │應支付補償金額41,453元            │
├─┼───┼────────┼─────────┼────────┼─────────────────┤
│4 │癸○○│97.79           │108               │增加10.21       │應支付補償金額41,453元            │
├─┼───┼────────┼─────────┼────────┼─────────────────┤
│5 │乙○○│345.54          │341               │減少4.54        │應受領補償金額18,432元            │
├─┼───┼────────┼─────────┼────────┼─────────────────┤
│6 │王若紫│221.66          │213               │減少8.66        │應受領補償金額35,160元            │
│  │即王美│                │                  │                │                                  │
│  │珍    │                │                  │                │                                  │
├─┼───┼────────┼─────────┼────────┼─────────────────┤
│7 │戊○○│345.54          │335               │減少10.54       │應受領補償金額42,792元            │
│  │丁○○│                │                  │                │                                  │
├─┼───┼────────┼─────────┼────────┼─────────────────┤
│8 │庚○○│117.35          │103               │減少14.35       │應受領補償金額58,261元            │
├─┼───┼────────┼─────────┼────────┼─────────────────┤
│9 │寅○○│65.19           │51                │減少14.19       │應受領補償金額57,612元（按元以下，│
│  │      │                │                  │                │無條件進位，下均同）              │
├─┼───┼────────┼─────────┼────────┼─────────────────┤
│10.│丑○○│65.19           │51                │減少14.19       │應受領補償金額57,612元            │
└─┴───┴────────┴─────────┴────────┴─────────────────┘


司法院資訊處製作；財團法人民間司法改革基金會備份。
